臺灣高等法院臺南分院刑事判決
                                  111年度金上訴字第998號
上  訴  人
即  被  告  王安祐
選任辯護人  蘇文彬律師
            郭子誠律師
            方彥博律師
上列上訴人即被告因詐欺等案件，不服臺灣臺南地方法院111年
度金訴緝字第1號中華民國111年5月31日第一審判決（起訴案號
：臺灣臺南地方檢察署108年度偵字第7437號、第12257號），提
起上訴，本院判決如下：
    主  文
上訴駁回。
    事實及理由
一、按上訴得對於判決之一部為之；對於判決之一部上訴者，其
    有關係之部分，視為亦已上訴。但有關係之部分為無罪、免
    訴或不受理者，不在此限；上訴得明示僅就判決之刑、沒收
    或保安處分一部為之，民國110年6月16日修正公布、同年月
    18日施行之刑事訴訟法第348條定有明文。又110年5月31日
    修正通過之刑事訴訟法施行前，已繫屬於各級法院之案件，
    於施行後仍適用修正前刑事訴訟法第348條規定；已終結或
    已繫屬於各級法院而未終結之案件，於施行後提起再審或非
    常上訴者，亦同，同日修正公布、施行之刑事訴訟法施行法
    第7條之13亦規定甚明。故判決後提起上訴，應以其提起上
    訴而繫屬於上訴審法院時，刑事訴訟法第348條是否已經修
    正施行，作為究應適用修正後或修正前規定以決定其上訴範
    圍之時點依據（最高法院110年度台上大字第5375號裁定意
    旨參照）。本案係於上開規定施行後之111年8月10日始繫屬
    於本院，有臺灣臺南地方法院111年8月5日南院武刑張111金
    訴緝1字第1110030805號函上所蓋本院收文戳章在卷可稽（
    本院卷第3頁）。是本案上訴之效力及其審理範圍，應依修
    正後即現行刑事訴訟法第348條規定判斷。而查，原審於111
    年5月31日以111年度金訴緝字第1號判決判處被告共同犯三
    人以上詐欺取財罪，處有期徒刑二年，並為相關沒收之諭知
    。被告不服而以原審量刑過重（含是否諭知緩刑）為由提起
    上訴，檢察官則未上訴，經本院當庭向被告及其辯護人確認
    上訴範圍，皆稱僅就原判決量刑（含是否諭知緩刑）部分上
    訴，對於原判決認定之犯罪事實、罪名及沒收，均表明未在
    上訴範圍，足見被告對於本案請求審理之上訴範圍僅限於量
    刑（含是否諭知緩刑）部分。揆諸前開說明及新修正條文之
    規定，本案量刑（含是否諭知緩刑）部分與原判決犯罪事實
    、罪名及沒收之認定，可以分離審查，因此，本院爰僅就原
    判決量刑（含是否諭知緩刑）部分加以審理，其他關於本案
    犯罪事實、罪名及沒收等，則不在本院審理範圍，先予說明
    。
二、因被告表明僅就原判決關於量刑（含是否諭知緩刑）部分提
    起上訴，故有關本案之犯罪事實、論罪（所犯罪名）及沒收
    部分之認定，均如第一審判決所記載（如附件）。
三、被告上訴意旨（含辯護人辯護意旨）略以：被告自始即坦承
    認罪，而同案共犯李群皓並非一開始即認罪，且李群皓前科
    累累，於集團中之支配功能及地位，顯然高於被告，被告參
    與之行為及深度比李群皓低階，卻量處較重之刑，量刑不相
    當。再者，李群皓同時獲得緩刑，被告反而未獲緩刑之諭知
    ，亦有不當等語。
四、經查：
　㈠同案共犯李群皓所涉本案犯罪部分，業經原審法院先行於109
    年10月7日以109年度金訴字第249號判決判處罪刑確定在案
    （犯三人以上共同冒用公務員名義詐欺取財罪，處有期徒刑
    一年十月。緩刑三年，並應於該判決確定日起一年十月內，
    以分期或一次給付方式，向公庫支付新臺幣15萬元，緩刑期
    間付保護管束，及為相關沒收之諭知），有該刑事判決附卷
    可稽。
　㈡量刑係法院就繫屬個案犯罪所為之整體評價，乃事實審法院
    之職權裁量事項，而量刑判斷當否之準據，則應就判決整體
    觀察為綜合考量，不可擷取其中片段遽為評斷。苟其量刑已
    以行為人之責任為基礎，並斟酌刑法第57條各款所列情狀，
    在法定刑度內酌量科刑，無偏執一端，或濫用其裁量權限，
    致明顯失出失入情形，自不得任意指為不當或違法。本案原
    審以行為人之責任為基礎，並審酌：⑴詐欺集團橫行社會，
    對於社會治安造成負面影響甚鉅，而詐欺集團對失去警覺心
    之被害人施以不實之言語，使其等在渾沌不明之情形下，將
    辛苦賺取之積蓄，依詐欺集團成員之指示交付，被害人之財
    產自落入詐欺集團手中後，不僅憤恨之心無法平復，又因詐
    欺集團之分工細膩，難以追查資金流向，經常求償無門，甚
    至因而尋短，以致喪失寶貴生命。本案被害人陳鳳娘因遭詐
    騙，自殺身亡，可見詐欺集團對社會及個人造成之危害實屬
    巨大；⑵被告正值青壯，不思以正當途徑賺取生活所需，為
    圖一己私利，加入本案詐欺集團，擔任車手，將被害人遭騙
    之款項領出交與詐騙集團其他成員，助長詐欺犯罪之猖獗；
    ⑶被告係擔任出面取款之車手，聽命於上游詐欺集團成員指
    揮，遭查獲之風險較幕後操縱者為高；⑷被告於原審審理中
    已自白洗錢犯行，原合於洗錢防制法第16條第2項所定減刑
    事由，然因從一重之刑法加重詐欺罪處斷，且該重罪無法定
    減刑事由以致無從再適用上開條項規定減刑；⑸被告於原審
    審理中雖坦承犯行，並稱願與被害人家屬調解，然本院依被
    告請求轉介桃園市平鎮區公所進行調解，被告竟未於調解期
    日到場，以致調解不成立，所為更加深被害人家屬之傷痛，
    犯後態度不佳；⑹被告之智識程度、家庭、生活狀況等一切
    情狀，而量處被告有期徒刑二年。本院認原判決關於本案科
    刑之部分，已依刑法第57條各款所列情狀審酌，而為量刑之
    準據，且已詳細說明量處有期徒刑二年之理由，經核並無量
    刑輕重失衡、裁量濫用之情形。又同案共犯李群皓雖係該詐
    欺集團之車手頭，且係於原審審理時始坦承認罪，然其於本
    案之參與情形，亦係與被告一同前往現場，並在一旁擔任把
    風人員，同樣從事較易遭查獲風險之工作，且原判決亦已說
    明「被告係擔任出面取款之車手，聽命於上游詐欺集團成員
    指揮，遭查獲之風險較幕後操縱者為高」等情，顯已將被告
    所參與之分工責任輕重列為量刑參考因子，並無不當或疏漏
    。再者，依原審卷附之臺灣高等法院被告前案紀錄表觀之，
    同案共犯李群皓除涉本案以外，斯時並未有其他遭科處罪刑
    之前案紀錄，反觀被告之前案紀錄表，被告曾於108年間因
    加重竊盜案件，經法院判處有期徒刑六月確定，並於109年7
    月10日易科罰金執行完畢，是被告及辯護人稱李群皓前科累
    累云云，實有誤會。此外，不同承辦法官所為之個案判決，
    並無互相之拘束力可言，故同案共犯李群皓之前開判決所為
    之處遇，尚無從拘束本案原審之判決。而被告上訴請求從輕
    量刑之理由，已為原判決審酌時作為量刑之參考因子，或尚
    不足以動搖原判決之量刑基礎，難認有據。
　㈢被告於108年間因加重竊盜案件，經臺灣苗栗地方法院以108
    年度易字第864號判決判處有期徒刑六月確定，並於109年7
    月10日易科罰金執行完畢，有臺灣高等法院被告前案紀錄表
    可憑，已不符合刑法第74條第1項規定得宣告緩刑之要件。
    從而，被告及辯護人請求諭知緩刑，亦屬於法不合，無從准
    許。　
五、綜上所述，被告之上訴，為無理由，應予駁回。
據上論斷，應依刑事訴訟法第368條，判決如主文。
本案經檢察官柯博齡提起公訴，檢察官周文祥到庭執行職務。
中　　華　　民　　國　　111 　年　　10　　月　　13　　日
                  刑事第一庭    審判長法　官  陳連發
                                      法　官  何秀燕
                                      法　官  洪榮家  
以上正本證明與原本無異。
如不服本判決應於收受送達後20日內向本院提出上訴書狀，其未
敘述上訴理由者，並得於提起上訴後20日內向本院補提理由書（
均須按他造當事人之人數附繕本）「切勿逕送上級法院」。
　　　　　　　　　　　　　　　　　　　書記官  許美惠
中　　華　　民　　國　　111 　年　　10　　月　　13　　日
附錄本案科刑法條：　　
中華民國刑法第339條之4
犯第339條詐欺罪而有下列情形之一者，處一年以上七年以下有
期徒刑，得併科一百萬元以下罰金：
一、冒用政府機關或公務員名義犯之。
二、三人以上共同犯之。
三、以廣播電視、電子通訊、網際網路或其他媒體等傳播工具，
    對公眾散布而犯之。
前項之未遂犯罰之。

組織犯罪防制條例第3條第1項
發起、主持、操縱或指揮犯罪組織者，處三年以上十年以下有期
徒刑，得併科新臺幣一億元以下罰金；參與者，處六月以上五年
以下有期徒刑，得併科新臺幣一千萬元以下罰金。但參與情節輕
微者，得減輕或免除其刑。

洗錢防制法第14條
有第二條各款所列洗錢行為者，處七年以下有期徒刑，併科新臺
幣五百萬元以下罰金。
前項之未遂犯罰之。
前二項情形，不得科以超過其特定犯罪所定最重本刑之刑。